臺灣南投地方法院刑事判決
111年度審訴字第121號
公  訴  人  臺灣南投地方檢察署檢察官 
被      告  廖顯朗



上列被告因違反毒品危害防制條例案件，經檢察官提起公訴（11
1年度毒偵字第281號），因被告於準備程序中就被訴事實為有罪
之陳述，本院合議庭裁定由受命法官獨任進行簡式審判程序，判
決如下：
    主    文
廖顯朗施用第一級毒品，處有期徒刑捌月。
扣案之注射針筒壹支沒收。
    犯罪事實
一、廖顯朗明知海洛因及甲基安非他命分屬毒品危害防制條例第
    2條第2項第1、2款所規定之第一、二級毒品，不得非法施用
    ，竟基於施用第一級毒品海洛因、第二級毒品甲基安非他命
    之犯意，於民國111年3月6日19時至20時間之某時，在其位
    於南投縣○○市○○里○○巷00號住處內，以將第一級毒品海洛因
    、第二級毒品甲基安非他命置入針筒加生理食鹽水稀釋後，
    再注射至手臂靜脈血管之方式，施用第一級毒品海洛因、第
    二級毒品甲基安非他命1次。嗣經警於111年3月7日6時30分
    許，持本院核發之搜索票至廖顯朗上址住處執行搜索，當場
    扣得注射針筒1支，復依臺灣南投地方檢察署檢察官核發之
    鑑定許可書，於同日8時20分許採集其尿液送驗後，結果呈
    可待因、嗎啡、安非他命及甲基安非他命陽性反應，而查悉
    上情。
二、案經南投縣政府警察局南投分局報告臺灣南投地方檢察署檢
    察官偵查起訴。
    理    由
一、本件被告所犯係死刑、無期徒刑或最輕本刑為3年以上有期
    徒刑或高等法院管轄第一審案件以外之罪，其於準備程序期
    日就被訴事實為有罪之陳述，經本院告知簡式審判程序之旨
    ，並聽取公訴人及被告之意見後，經合議庭依刑事訴訟法第
    273條之1第1項規定，裁定由受命法官獨任進行簡式審判程
    序，是依刑事訴訟法第273條之2規定，本件之證據調查，不
    受同法第159條第1項、第161條之2、第161條之3、第163條
    之1及第164條至第170條規定之限制，合先敘明。
二、認定犯罪事實所憑之證據及理由：
    上開犯罪事實，業據被告警詢、偵訊時供述在卷，並於本院
    準備程序及審理中均坦承不諱，並有警卷卷附之本院111年
    聲搜字67號搜索票、搜索票附件、南投縣政府警察局南投分
    局搜索扣押筆錄、扣押物品目錄表、扣押物品收據、刑案照
    片（第12頁至第19頁）、南投縣政府警察局南投分局照片黏
    貼紀錄表（第22頁至第28頁）、臺灣南投地方檢察署鑑定許
    可書（第29頁）、南投縣政府警察局南投分局委託檢驗尿液
    代號與真實姓名對照表（第30頁）、刑事警察大隊查獲施用
    ( 持有) 毒品案件經過情形紀錄表（第34頁）；偵卷卷附之
    欣生生物科技股份有限公司111年3月21日報告編號00000000
    號濫用藥物尿液檢驗報告、南投縣政府警察局南投分局委託
    檢驗尿液代號與真實姓名對照表（第21頁至第22頁）等件附
    卷可稽。是被告自白核與事實相符，堪以採信。另按海洛因
    可代謝成嗎啡，且海洛因常含有少量6-乙醯可待因雜質成分
    ，該成分可代謝成嗎啡與可待因，故施用海洛因後，其尿液
    可能同時測出嗎啡與可待因成分，此有行政院衛生署（現改
    制衛生福利部）多次函釋在案，並為本院職務上所知悉，本
    件被告坦承有上開施用海洛因之犯行，依上開所述，其尿液
    中檢測出可待因及嗎啡反應，應係被告施用海洛因後所產生
    之代謝物無誤。足認被告上揭自白與事實相符，應可採信。
    其施用第一級毒品海洛因及第二級毒品甲基安非他命之犯行
    洵堪認定。
三、論罪科刑之理由：
（一）按觀察、勒戒或強制戒治執行完畢釋放後，3年內再犯第1
      0條之罪者，檢察官應依法追訴（毒品危害防制條例第23
      條第2項規定參照）。被告前因施用第一、二級毒品案件
      ，經依本院以109年度毒聲字第93裁定令入勒戒處所施以
      觀察、勒戒後，嗣再經本院以110年度毒聲字第30號裁定
      令入戒治處所施以強制戒治，於110年5月12日免除強制戒
      治處分而釋放出所等情，有臺灣高等法院被告前案紀錄表
      附卷可稽。被告於前開觀察勒戒、強制戒治執行完畢釋放
      後3年內再犯本案施用第一、二級毒品犯行，顯見其再犯
      率甚高，原實施之觀察、勒戒已無法收其實效，當無再經
      觀察、勒戒或強制戒治之必要，揆諸首揭規定意旨，自應
      依法追訴處罰之。
（二）核被告所為，係犯毒品危害防制條例第10條第1、2項之施
      用第一、二級毒品罪；被告持有第一、二級毒品後進而施
      用，其持有第一、二級毒品之低度行為，應為施用第一、
      二級毒品之高度行為所吸收，均不另論罪。又被告係以一
      行為同時觸犯上開2罪，為想像競合犯，依刑法第55條想
      像競合犯之規定從較重之施用第一級毒品罪處斷。起訴意
      旨雖認被告所犯上開施用第一級毒品罪、第二級毒品罪應
      予分論併罰，惟依卷內證據尚無從認定被告所犯上開二罪
      係分別所犯，併此說明。
（三）按被告構成累犯之事實及應加重其刑之事項，均應由檢察
      官主張並具體指出證明之方法後，經法院踐行調查、辯論
      程序，方得作為論以累犯及是否加重其刑之裁判基礎。所
      謂檢察官應就被告構成累犯事實「具體指出證明方法」，
      係指檢察官應於法院調查證據時，提出足以證明被告構成
      累犯事實之前案徒刑執行完畢資料，例如前案確定判決、
      執行指揮書、執行函文、執行完畢（含入監執行或易科罰
      金或易服社會勞動執行完畢、數罪係接續執行或合併執行
      、有無被撤銷假釋情形）文件等相關執行資料，始足當之
      。至一般附隨在卷宗內之被告前案紀錄表，係司法機關相
      關人員依憑原始資料所輸入之前案紀錄，僅提供法官便於
      瞭解本案與他案是否構成同一性或單一性之關聯、被告有
      無在監在押情狀等情事之用，並非被告前案徒刑執行完畢
      之原始資料或其影本，是檢察官單純空泛提出被告前案紀
      錄表，尚難認已具體指出證明方法而謂盡其實質舉證責任
      。所謂檢察官應就被告累犯加重其刑之事項「具體指出證
      明方法」，係指檢察官應於科刑證據資料調查階段就被告
      之特別惡性及對刑罰反應力薄弱等各節，例如具體指出被
      告所犯前後數罪間，關於前案之性質（故意或過失）、前
      案徒刑之執行完畢情形（有無入監執行完畢、在監行狀及
      入監執行成效為何、是否易科罰金或易服社會勞動〔即易
      刑執行〕、易刑執行成效為何）、再犯之原因、兩罪間之
      差異（是否同一罪質、重罪或輕罪）、主觀犯意所顯現之
      惡性及其反社會性等各項情狀，俾法院綜合判斷個別被告
      有無因加重本刑致生所受刑罰超過其所應負擔罪責之情形
      ，裁量是否加重其刑，以符合正當法律程序及罪刑相當原
      則之要求。又此之量刑事項，並非犯罪構成事實或刑之應
      否為類型性之加重事實，以較為強化之自由證明為已足。
      至檢察官就被告構成累犯之事實及應加重其刑之事項，有
      所主張並指出證明方法後，基於精簡裁判之要求，即使法
      院論以累犯，無論有無加重其刑，判決主文均無庸為累犯
      之諭知（最高法院110年度台上大字第5660號裁定意旨參
      照）。本件起訴書固有記載被告前有施用第一級毒品犯罪
      之事實，並因認被告曾受有期徒刑之執行完畢，5年內故
      意犯本案有期徒刑之罪，認應依累犯規定加重其刑等語，
      並提出刑案資料查註紀錄表為證及檢察官當庭表示被告係
      累犯等語，惟本院參酌上開最高法院110年台上大字第566
      0號裁定意旨，認本案尚難據此認定被告構成累犯並裁量
      加重其刑，然起訴書所載之被告前案紀錄，仍得作為本院
      依刑法第57條第5款量刑時之審酌事項。　　
（四）被告於審理時固坦承本案所施用毒品來源係來自綽號「阿
      偉」之人，惟其不知「阿偉」之真實姓名、年籍、聯絡方
      式、住居所等客觀資訊供追查上開綽號之人，自無毒品危
      害防制條例第17條第1項之適用。　　
（五）本院審酌被告前有因施用毒品，經觀察、勒戒、強制戒治
      及判處徒刑之前案紀錄，此有臺灣高等法院被告前案紀錄
      表在卷可憑、於本院審理時自陳其國中畢業之智識程度、
      現無工作，並無不動產及無須扶養親屬等之生活狀況，其
      無視於毒品對於自身健康之戕害及國家對於杜絕毒品犯罪
      之禁令，再犯本件施用第一、二級毒品，未見戒除惡習之
      決心，及被告於偵、審中均能坦承犯行，態度良好，其施
      用毒品並無危害他人，犯罪手段尚屬平和，所生損害亦非
      鉅大，暨施用毒品者均有相當程度之成癮性及心理依賴，
      其犯罪心態與一般刑事犯罪之本質並不相同，應側重適當
      之醫學治療、心理矯治為宜等一切情狀，爰量處如主文所
      示之刑。至檢察官雖就本件具體求刑1年5月，然本院考量
      上開本件被告施用第一、二級毒品，係被告於最近經觀察
      勒戒、強制戒治後所犯，且於本院審理中坦承等之狀況，
      認檢察官求刑過重，仍以主文所示之刑為當。
（六）扣案之注射針筒1支，為被告所有且供施用本案毒品之器
      具，業據其供承在卷，依刑法第38條第2項前段之規定，
      宣告沒收之。另檢察官雖聲請沒收銷燬上開注射針筒，惟
      本件卷內資料並無上開注射針筒內含有毒品之鑑定報告，
      自僅能諭知沒收，而無法諭知銷燬。　　
據上論斷，依刑事訴訟法第273條之1第1項、第299條第1項前段
，毒品危害防制條例第10條第1項、第2項，刑法第11條、第55條
、第38條第2項前段，判決如主文。
本案經檢察官黃慧倫起訴，經檢察官吳宣憲到庭執行職務。
中　　華　　民　　國　　111 　年　　7 　　月　　11　　日
                  刑事第四庭  法　官　  黃益茂
以上正本與原本無異。
如不服本判決應於收受送達後20日內向本院提出上訴書狀，並應
敘述具體理由；其未敘述上訴理由者，應於上訴期間屆滿後20日
內向本院補提理由書（均須按他造當事人之人數附繕本）「切勿
逕送上級法院」。
                              書記官    黃馨儀
中　　華　　民　　國　　111 　年　　7 　　月　　13　　日
附錄論罪科刑之法條　　　　　　　　　　　　　　　　　　
毒品危害防制條例第10條
施用第一級毒品者，處6月以上5年以下有期徒刑。
施用第二級毒品者，處3年以下有期徒刑。